臺灣臺南地方法院刑事判決
111年度易字第264號
公  訴  人  臺灣臺南地方檢察署檢察官
被      告  林恒義



選任辯護人  李國禎律師
            熊家興律師
上列被告因侮辱案件，經檢察官提起公訴（110年度調偵字第169
0號），本院判決如下：
    主  文
林恒義犯公然侮辱罪，處拘役肆拾日，如易科罰金，以新臺幣壹
仟元折算壹日。
    事  實
一、林恒義明知石榮凱為臺南市立安南醫院交通車之司機，2人
    因交通車之停車問題致有嫌隙。林恒義於民國110年2月23日
    7時13分許，見石榮凱再次將交通車停放於其臺南市○○區○○
    路000號現居地正對面馬路旁，竟基於公然侮辱之犯意，在
    不特定人得以共見共聞之上址馬路旁，以「恁爸跟你說過，
    我跟你說前面哪裡可以停，你每天把車插這裡我每天看你，
    你口氣，好禮跟你說你聽不懂，幹你娘，恁爸尬你湊啦，幹
    你祖公祖嬤（台語）」等語公然辱罵石榮凱，足以貶損石榮
    凱之名譽及尊嚴評價。嗣石榮凱不堪受辱而報警處理，始悉
    上情。
二、案經石榮凱訴由臺南市政府警察局第三分局移送臺灣臺南地
    方檢察署檢察官偵查起訴。
    理  由
壹、程序部分（證據能力之認定）：
一、本件以下所引用之供述證據，因檢察官、被告林恒義及其辯
    護人於本案言詞辯論終結前，均同意有證據能力，本院審酌
    該等證據之作成或取得之狀況，並無非法或不當取證之情事
    ，亦無顯不可信之情況，復經本院於審判期日就該等證據依
    法進行調查、辯論，均具有證據能力。
二、其餘引用之非供述證據，與犯罪事實具有關聯性，皆無傳聞
    法則之適用，且無違反法定程序取得之情形，復經本院踐行
    證據調查之程序，均有證據能力。
貳、認定犯罪事實所憑之證據及理由：
一、訊據被告林恒義固坦承於110年2月23日7時13分許，在上開 
    現居地正對面馬路旁，以閩南語對告訴人石榮凱講「恁爸跟
    你說過，我跟你說前面哪裡可以停，你每天把車插這裡我每
    天看你，你口氣，好禮跟你說你聽不懂，幹你娘，恁爸尬你
    湊啦，幹你祖公祖嬤」等語，惟否認有公然侮辱之意思；其
    與辯護人辯護意旨略以：「現場是公共場所，但告訴人之行
    車紀錄器沒有錄到路人，可證明當場只有被告及告訴人。公
    眾得出入的場所一定要有第三者在場，要有不特定多數人或
    特定多數人，如方圓十公里內，只有被告及告訴人，被告再
    怎麼罵也沒半個人知道，跟在電話中罵人是一樣的意思」等
    語。
二、經查：
　㈠被告於110年2月23日7時13分許，在其上開現居地正對面馬路
    旁，對告訴人陳述「恁爸跟你說過，我跟你說前面哪裡可以
    停，你每天把車插這裡我每天看你，你口氣，好禮跟你說你
    聽不懂，幹你娘，恁爸尬你湊啦，幹你祖公祖嬤」言語乙節
    ，為被告於本院準備程序中所是認（見本院264號易卷第27
    頁），核與證人即告訴人於警詢、偵查中之指訴及本院審理
    時之結證相符，復有現場照片5張及告訴人行車紀錄器錄影
    光碟1片及譯文1份在卷可稽，堪以認定。
　㈡按刑法上之公然侮辱罪，所謂「公然」者，只須侮辱行為足
    使不特定人或多數人得以共見共聞，即行成立，並不以實際
    上確實已共見共聞為必要（司法院院字第2033號解釋可供參
    照）。次按以粗鄙之語言在公共場所向特定之人辱罵時，倘
    為其他不特定人可以聞見之，而其語言之含義，又足以減損
    該特定人之聲譽者，自應成立刑法第309條第1項之罪（司法
    院院字第1863號解釋參照）。被告因不滿告訴人將安南醫院
    交通車停放在其住處對面馬路旁，在上開時、地，見告訴人
    即開始辱罵，語出「幹你娘」、「恁爸尬你湊啦」、「幹你
    祖公祖嬤」」等語，因該言語具針對性，且係基於表達己身
    不滿，聽聞者已可感受其情緒激動、異常，自屬攻擊性之言
    詞，且該言語又係粗話，當然足以減損告訴人之聲譽、人格
    及社會評價。且所謂「公然」，係指不特定多數人得以共見
    共聞之狀態，不以實際上確實已共見共聞為必要；查案發現
    場為6線道之大馬路旁，案發時間正值上班、上學時間，被
    告在不特定多數人得以共見共聞之路旁，對告訴人為上開言
    語，符合公然侮辱罪之構成要件，被告前揭所辯，純屬卸責
    之詞，實無足採。
參、論罪科刑：
　　核被告所為，係犯刑法第309條第1項之公然侮辱罪。爰審酌被告僅因無端懷疑告訴人停車於該處，係有害於他，卻不思稍加禮貌詢問，即可知悉原因；或撥打車後之安南醫院交通車電話查詢，依告訴人所述：「因該處有樹蔭，我們載人有第一站、第二站，第一站剛好離那邊的樹蔭及紅綠燈不遠」等語。按被告公然對告訴人辱罵穢語，藉以發洩個人不滿情緒，顯然不知尊重他人之人格尊嚴，實有不當。審酌被告係一時衝動，惟亦表示願意賠償告訴人新臺幣3萬元，因雙方金額差距過大，未能達成和解等情，另考量其所為侮辱內容及犯案手段、犯後否認有侮辱犯意，復斟酌被告自述高職肄業，目前無業，離婚，育有3名子女，均已成年，智識程度、工作、家庭生活狀況等一切情狀，量處如主文所示之刑，並諭知易科罰金之折算標準，以資懲儆。
據上論斷，應依刑事訴訟法第299條第1項前段（本件依刑事判決
精簡原則，僅記載程序法條文），判決如主文。
本案經檢察官黃慶瑋提起公訴，檢察官林容萱到庭執行職務。
中　　華　　民　　國　　111 　年　　4 　　月　　28　　日
　　　　　　　　　刑事第四庭    法　官　 張  菁
以上正本證明與原本無異。
如不服本判決應於收受本判決後20日內向本院提出上訴書狀，並
應敘述具體理由。其未敘述上訴理由者，應於上訴期間屆滿後20
日內向本院補提理由書狀（均須按他造當事人之人數附繕本）「
切勿逕送上級法院」。 
　　　　　　　　　　　　　　　　 書記官　蔡佳玲
中　　華　　民　　國　　111 　年　　4 　　月　　28　　日
附錄論罪法條：
中華民國刑法第309條
公然侮辱人者，處拘役或9千元以下罰金。
以強暴犯前項之罪者，處1年以下有期徒刑、拘役或1萬5千元以
下罰金。